【裁判字號】    98,交聲,391
【裁判日期】    980617
【裁判案由】    聲明異議
【裁判全文】
臺灣高雄地方法院交通事件裁定         98年度交聲字第391號
原處分機關  高雄市政府交通局
代  表  人  甲○○
異  議  人
即受處分人  乙○○○○○○○
上列異議人即受處分人因違反道路交通管理處罰條例案件，對於
高雄市政府交通局民國98年1 月19日所為之高市交裁字第裁32-R
00000000號裁決聲明異議，本院裁定如下：
    主  文
原處分撤銷。
    理  由
一、原處分機關略以：異議人即受處分人乙○○○○○○○（下
    稱異議人）所有之車牌號碼ZFF-546 號輕型機車，於民國94
    年3 月22日下午6 時27分許，經人駕駛，在基隆市○○路處
    ，不在規定車道行駛，為警逕行舉發，爰依道路交通管理處
    罰條例（下稱道交條例）第45條第1 項第13款規定，裁處異
    議人罰鍰新臺幣1,800 元之處分。而異議人於98年1 月21日
    收受上開裁決書後，於98年2 月10日向原處分機關聲明異議
    ，爰依法移送本院審理等情。
二、聲明異議意旨略以：異議人經營正裕車行，上開輕型機車係
    異議人開業期間，以分期付款方式出售予第三人丙○○，惟
    未辦理過戶登記，上開交通違規行為並非異議人所為，且異
    議人並未收到舉發違反道路交通管理事件通知單（下稱舉發
    通知單），是原處分顯有違誤，爰依法聲明異議，請求撤銷
    原處分等語。
三、按受處分人不服公路主管機關所為之處罰，得於接到裁決書
    之翌日起20日內，向管轄地方法院聲明異議，道交條例第87
    條第1 項定有明文。查原處分機關於98年1 月19日以高市交
    裁字第裁32-R00000000號裁決裁處異議人上開處分，並於98
    年1 月21日合法送達異議人位於雲林縣虎尾鎮○○路625 號
    之住處，由其同居人即胞兄代收乙節，有該裁決書及其送達
    證書在卷可稽（見本院98年度交聲字第391 號卷第7 至8 頁
    ），是異議人對上開裁決聲明異議，至遲得於98年2 月10日
    為之。而異議人不服裁決，於98年2 月10日具狀向原處分機
    關聲明異議乙節，則有聲明異議狀及原處分機關98年2 月10
    日移送書在卷足參（見同上卷第2 至6 頁），未逾前開法定
    期間，是聲明異議之程序為合法，合先敘明。
四、次按逕行舉發者，應按已查明之資料填註車牌號碼、車輛種
    類、車主姓名或地址，並於通知單上方空白處加註逕行舉發
    之文字後，由舉發機關送達被通知人；填製通知單，應到案
    日期應距舉發日15日；其屬逕行舉發者，其應到案之日期距
    舉發日為30日；違反道路交通管理事件行為人，未依規定自
    動繳納罰鍰，或未依規定到案聽候裁決，處罰機關應於舉發
    違反道路交通管理事件通知單送達2 個月內依基準表逕行裁
    決之，94年8 月31日修正前之違反道路交通管理事件統一裁
    罰基準及處理細則第11條第1 項第3 款、第14條、第44條第
    1 項分別定有明文。又道交條例關於車輛所有人之處罰，如
    應歸責於運送人、利用人或使用人，亦適用之。道交條例關
    於車輛所有人之處罰，如應歸責於車輛駕駛人者，處罰車輛
    駕駛人。道交條例關於車輛駕駛人之處罰，如應歸責於車輛
    所有人者，處罰車輛所有人，94年12月28日修正前之道交條
    例第85條第1 項至第3 項亦有明文。準此，逕行舉發者，舉
    發機關應先送達舉發通知單予被通知人，如被通知人未自動
    繳納罰鍰或未到案聽候裁決，亦未在舉發通知單所載應到案
    日期前主動告知應歸責人，處罰機關始得依基準表逕行裁決
    之，倘舉發機關未合法送達舉發通知單，則受處分人顯無從
    自動繳納罰鍰或到案聽候裁決，抑或提供應歸責人，原處分
    機關亦無從起算逕行裁決之期間，如其逕行裁決，程序即不
    合法。
五、經查，上開機車經人駕駛，於上開時、地，有不在規定車道
    行駛之交通違規行為，經員警逕行舉發乙節，有基隆市警察
    局94年4 月基警交字第R00000000 號號舉發通知單、違規採
    證照片在卷足稽（見同上卷第33頁），堪以認定。次查，本
    件舉發機關基隆市警察局依法舉發上開交通違規事件後，固
    有送達該舉發通知單，惟因已逾郵政機關之查詢期限，致無
    法查明該舉發通單之送達情形等情，有基隆市警察局98年2
    月19日基警交字第0980004267號函可參（見同上卷第32頁）
    ，原舉發機關既未提供送達回證供本院參酌，又逾郵政機關
    之查詢期限，自無法確知舉發通單之送達情形。本件既無法
    確認舉發通知單已合法送達異議人，揆諸前揭說明，應認本
    件舉發為不合法。原處分機關據以裁罰異議人，即有未洽，
    自應由本院撤銷原處分，由原處分機關另為適法之處分。
六、另本件原處分既因裁決程序不合法而由本院撤銷，則聲明異
    議意旨所指摘之實體事由，即本件交通違規行為是否應歸責
    於第三人丙○○乙節，應由原處分機關依法查明，或由異議
    人依道交條例第85條第1 項之規定，於收受舉發機關製作之
    舉發通知單後，於舉發通知單所載應到案日期前，檢附檢附
    相關證據及應歸責人相關證明文件，向處罰機關告知應歸責
    人為丙○○，由處罰機關另行通知丙○○到案依法處理，附
    此敘明。
七、據上論斷，依道路交通案件處理辦法第20條前段，裁定如主
    文。
中    華    民    國    98    年    6     月    17    日
                  交通法庭    法  官  毛妍懿
以上正本證明與原本無異。
如不服本裁定，應於收受送達後5 日內向本院提出抗告狀。
中    華    民    國    98    年    6     月    17    日
                              書記官  林晏光


司法院資訊處製作；財團法人民間司法改革基金會備份。
